臺北高等行政法院判決
                                      99年度訴字第1959號
                                    99年12月23日辯論終結
原      告　億晉人力資源管理顧問有限公司
代　表　人　郭明全（董事）住同上
訴訟代理人　盧永和　律師
被      告　行政院勞工委員會
代　表　人　王如玄（主任委員）
訴訟代理人　譚興家
          　陳金同
上列當事人間就業服務法事件，原告不服行政院中華民國99年8
月16日院臺訴字第0990101040號訴願決定，提起行政訴訟，本院
判決如下：
　　主  文
原告之訴駁回。
訴訟費用由原告負擔。
　　事  實
一、事實概要：
    原告係經被告許可設立之私立就業服務機構，被告以原告媒
    介許可失效之印尼籍外國人ROMELAH 至雇主涂正郎住處工作
    ，違反就業服務法第45條規定，經臺中縣警察局大甲分局查
    證屬實，移由臺中縣政府以99年4月7日府勞福字第09900770
    582 號處分書處原告罰鍰新臺幣（下同）10萬元，乃依同法
    第69條第1款規定，於99年5月27日以勞職管字第0990505545
    A號函，處原告自99年7月16日起至99年10月15日止，停止從
    事就業服務業務3個月（嗣經被告99年8月24日勞職管字第09
    90508499號函定於99年10月17日起至100年1月16日止執行停
    止從事就業服務業務3 個月處分）。原告不服，提起訴願遭
    決定駁回，遂提起本件行政訴訟。
二、兩造聲明：
　　(一)原告聲明求為判決：1.訴願決定、原處分（即停業三個月
                          之原處分）均撤銷。
                        2.訴訟費用由被告負擔。
　　(二)被告聲明求為判決：1.駁回原告之訴。
                        2.訴訟費用由原告負擔。
三、兩造之爭點：被告機關以原告違法仲介外國人為他人工作，
    處以停業三個月處分，是否適法？
　　(一)原告主張之理由：
      1.查，由ROMELAH、楊深寓、郭明全、僱主涂正郎等人在
        台中縣警察局大甲分局海墘派出所所製作之警詢筆錄明
        確可知楊深寓對於ROMELAH 是逃逸之外勞一事，根本毫
        不知悉，且ROMELAH 也向警方坦承其係持偽造之證件正
        本給楊深寓查看，而楊深寓並已將ROMELAH 所提供之偽
        造外國人工作許可證、中華民國居留證影印留底，足見
        楊深寓係遭ROMELAH 所騙，根本不符合不知悉就業服務
        法第45條之主觀要件（即知悉其身分不法而仍媒介）。
      2.況，楊深寓既有查驗ROMELAH 所提供之偽造外國人工作
        許可證、中華民國居留證正本，並將之影印留底，試問
        如果楊深寓知悉ROMELAH 所提供之證件乃係「偽造」之
        證件，豈有可能會將偽造之證據留存，以備日後他人查
        驗之道理？此不符常理甚明。再者，一般人之常識，對
        於提供證件之正本者，均持信賴之態度，政府主管機關
        亦未有一套規則明定仲介公司之人員，對外國人身分之
        查驗方式、以及應如何查驗之程度，一旦發生如本案之
        狀況，即將此種不利益之風險轉嫁至原告身上，對原告
        而言豈公平。
      3.再由ROMELAH於99年1月21日在海墘派出所之警訊筆錄供
        述記載：（問：億晉仲介司是否向妳收取任何仲介費用
        ？）沒有。」、「我當時持偽造之證件正本給楊先生看
        。」、「（問：妳是如何取得該偽造證件？）我是透過
        以前認識的仲介王小姐幫我製作。」、「我朋友給我億
        晉仲介公司翻譯楊先生的電話，我打給他請他幫我找工
        作，後來我拿該偽造之證件正本給楊先生看，證明我為
        外籍新娘可以合法工作，才由億晉仲介公司人員介紹我
        去工作。」、「問：億晉仲介公司人員及雇主涂正郎是
        否知道你係逃逸外勞？）不知道。」可知，楊深寓亦確
        實有盡到一定程度的查證義務，偽造之證件確實與原告
        無關，明顯亦為本件不知情之受害人。
      4.綜上，原告並無違反就業服務法之行為，被告逕處原告
        停業處分，其結果對於原告全體員工之生計將產生重大
        的影響，甚至迫使原告面臨事業崩盤之危機，其處分嚴
        重侵害原告之權利，請判決如訴之聲明。
　　(二)被告主張之理由：
      1.按本法第45條規定「任何人不得媒介外國人非法為他人
        工作。」第69條第1 款規定「私立就業服務機構有下列
        情事之一者，由主管機關處1 年以下停業處分：一、違
        反第40條第4款至第6款、第8 款或第45條規定。…」行
        政罰法第7條第2項規定「法人、設有代表人或管理人之
        非法人團體、中央或地方機關或其他組織違反行政法上
        義務者，其代表人、管理人或其他有代表權之人或實際
        行為之職員、受僱人或從業人員之故意、過失，推定為
        該等組織之故意、過失。」被告98年1 月14日勞職管字
        第0980503012號令修正發布之「行政院勞工委員會辦理
        私立就業服務機構及就業服務專業人員違反就業服務法
        停業及廢止案件裁量基準」（以下簡稱本裁量基準）規
        定，「違反本法第45條規定，媒介外國人非法為他人工
        作，第1次違反者：停業3個月。」
      2.查印尼籍外國人R 君原為雇主林玫菁申准聘僱之勞工，
        因行方不明，經被告於97年3 月4 日以勞職外字第0970
        638128號函廢止聘僱許可並限令出國（原處分卷第96頁
        ）。惟該外國人實際自99年1 月8 日起，由原告之從業
        人員楊深寓媒介至雇主涂正郎處從事家庭幫傭工作，經
        大甲分局於99年1 月21日查獲，移由臺中縣政府查明事
        證後，以99年4 月7 日府勞福字第09900770582 號處分
        書處原告罰鍰10萬元。據大甲分局99年1 月21日調查筆
        錄所示，R 君於調查筆錄供稱，其係由原告介紹去涂正
        郎處工作，其當時拿偽造之證件正本給楊深寓看等語（
        原處分卷第77 -80頁）；涂正郎於調查筆錄供稱，其係
        透過原告翻譯楊深寓仲介僱用R 君在其住宅從事幫傭工
        作等語（原處分卷第81-83 頁）；楊深寓於調查筆錄供
        稱，涂正郎原委由原告代為辦理聘僱之外籍勞工於99年
        1 月10日離職，為避免造成幫傭工作之空窗期，原告便
        介紹該名外籍新娘至涂正郎家中幫傭等語（原處分卷第
        88- 90頁）。足證原告確有媒介許可失效之印尼籍外國
        人R 君，非法為雇主涂正郎工作之情事，違反本法第45
        條規定至明，被告爰依本法第69條第1 款及本裁量基準
        規定，以99年5 月27日勞職管字第0990505545A 號函停
        止原告公司自99年7 月16日起至99年10月15日止，從事
        就業服務業務全部營業3 個月，於法並無不合。
      3.按92年5月13日修正公布本法第48條第1項規定略以「雇
        主聘僱外國人工作，應檢具有關文件，向中央主管機關
        申請許可。但各級政府及其所屬學術研究機構聘請擔任
        顧問、研究工作者或與在中華民國境內設有戶籍之國民
        結婚，且獲准居留者，不須申請許可。」，其立法理由
        略以「茲因外國人與中華民國境內設有戶籍之國民結婚
        ，且獲准居留者，依原條文第51條第1項第1款可逕向中
        央主管機關申請許可證明。惟此等申請之程序在法律上
        乃徒具形式並無實質意義。故特修正第48條第1 項後段
        ，法律明文規定符合『與中華民國境內設有戶籍之國民
        結婚，且獲准居留者』條件之人，不待申請許可，法律
        即應賦予平等工作之權利。」（原處分卷第111 頁）。
        另被告93年8 月11日勞職外字第0930031960號函釋略以
        ，因外國人受聘僱從事工作，依法應由雇主申請許可始
        得為之，雇主當應盡注意其是否應申請許可始得工作，
        如係外籍配偶應徵工作，雖依前開說明無須申請許可即
        可在華工作，惟仍應具備「與我國設有戶籍之國民結婚
        」及「取得合法居留」之要件，故若雇主對前來應徵之
        外國人除以比對過其所持居留證上之照片及所載資料外
        ，再由其出示或繳交之證件資料（例如：依親之戶籍資
        料等）核對後，仍確信該外國人係獲准居留之外籍配偶
        進而聘僱者，似已盡其注意義務，得免其疏失之責（原
        處分卷第103頁），合先敘明。
      4.原告為專業提供人力仲介服務之私立就業服務機構，應
        熟知申請聘僱外國人之程序、外國人在臺合法工作之資
        格條件及本法之禁止規定，為符合本法相關行為規範，
        對於所屬從業人員自應負有選任及監督管理責任，並應
        施以專業教育訓練，使其具有合法從事就業服務業務之
        專業智能；若未善盡雇主之管理監督及教育訓練責任，
        致從業人員執行職務時有違法行為發生，依行政罰法第
        7條第2項規定，其從業人員之故意、過失，即推定為法
        人之故意、過失。原告雖訴稱楊深寓於仲介時已查驗R
        君之工作許可證及居留證云云，惟依楊深寓提示R 君之
        依親居留證及外國人工作許可證影本，其上記載發證日
        期均為98年5月5日（原處分卷第92頁），而依本法第48
        條第1項第2款規定，外國人與在中華民國境內設有戶籍
        之國民結婚，且獲准居留者，不須申請許可即可受僱從
        事工作，楊深寓對自稱為外籍配偶之R 君同時持有依親
        居留證及工作許可證，且各該證件應由不同機關先後核
        發，發證日期卻為相同等情，應生合理懷疑，卻未進一
        步查對該外國人之依親戶籍資料等證明文件，亦未向核
        發機關查證文件之真偽，率爾媒介為涂正郎非法工作，
        難謂無違法之故意或過失。另原告之代表人郭明全君於
        大甲分局99年1 月21日調查筆錄供稱，其悉透由翻譯楊
        深寓與R 君接觸，由楊深寓檢查其身分證明文件，楊深
        寓有無進行查證，因其本人未在場，且未看過該證件正
        本，並不清楚等語（原處分卷第84-86 頁），益見原告
        未善盡雇主責任，敦促楊深寓依規定執行業務，致有違
        法情形發生，自應承擔違法責任。被告為達行政管理目
        的，依本第69條第1 款及本裁量基準規定，處原告停止
        從事就業服務業務3個月，於法並無違誤。
      5.綜上，原告所訴並無理由，請駁回原告之訴。
　　理  由
一、按「任何人不得媒介外國人非法為他人工作。」、「私立就
    業服務機構有下列情事之一者，由主管機關處1 年以下停業
    處分：一、違反第40條第4 款至第6 款、第8 款或第45條規
    定。…」為就業服務法第45條、第69條第1 款明定。又「法
    人、設有代表人或管理人之非法人團體、中央或地方機關或
    其他組織違反行政法上義務者，其代表人、管理人或其他有
    代表權之人或實際行為之職員、受僱人或從業人員之故意、
    過失，推定為該等組織之故意、過失。」行政罰法第7 條第
    2 項亦有明文。
二、被告以原告媒介許可失效之印尼籍外國人ROMELAH 至雇主涂
    正郎住處工作，違反就業服務法第45條規定，經臺中縣警察
    局大甲分局查證屬實，乃依同法第69條第1 款規定，處原告
    停止從事就業服務業務3個月（被告99年8月24日勞職管字第
    0990508499號函定於99年10月17日起至100年1月16日止執行
    停止從事就業服務業務3 個月處分）。原告不服，提起訴願
    遭決定駁回。
三、原告循序起訴意旨略以：楊深寓對於ROMELAH 是逃逸之外勞
    一事，根本毫不知悉，且ROMELAH 也向警方坦承其係持偽造
    之證件正本給楊深寓查看，而楊深寓並已將其所提供之偽造
    證件影印留底，足見楊深寓係遭ROMELAH 所騙，根本不符合
    不知悉就業服務法第45條之主觀要件。政府主管機關未明定
    仲介公司對外國人身分之查驗方式、程度之規定，將此種不
    利益之風險轉嫁至原告身上，並不公平。楊深寓亦確實有盡
    到一定程度的查證義務，偽造之證件確實與原告無關云云。
四、本件兩造之爭點為：被告機關以原告違法仲介外國人為他人
    工作，處以停業三個月處分，是否適法？原告仲介ROMELAH
    為他人工作，有無故意過失？經查：
（一）印尼籍外國人ROMELAH 原為雇主林玫菁申准聘僱之勞工，
      因行方不明，經被告於97年3 月4 日以勞職外字第097063
      8128號函廢止聘僱許可並限令出國，此有外勞居留資料查
      詢附原處分卷第96頁可稽。又該外國人實際自99年1 月8
      日起，由原告之從業人員楊深寓媒介至雇主涂正郎處從事
      家庭幫傭工作，經臺中縣警察局大甲分局於99年1 月21日
      查獲，移由臺中縣政府查明事證後，以99年4 月7 日府勞
      福字第09900770582 號處分書處原告罰鍰10萬元之情，亦
      有罰鍰處分書、查獲外來人口在臺逾期停留、居留或其他
      非法案件通知書及ROMELAH 、涂正郎、楊深寓、原告之代
      表人郭明全等人99年1 月21日在臺中縣警察局大甲分局製
      作之調查筆錄影本附原處分卷內可稽。
（二）次按行政機關為行使法律所授與裁量權，在遵循法律授權
      目的及範圍之內，必須實踐具體個案正義，惟顧及法律適
      用的一致性，符合平等原則，乃訂定行政裁量準則作為下
      級機關行使裁量權之準據，既能實踐具體個案之正義，又
      能符合平等原則，自非法所不許。被告機關98年1 月14日
      勞職管字第0980503012號令修正發布之「行政院勞工委員
      會辦理私立就業服務機構及就業服務專業人員違反就業服
      務法停業及廢止案件裁量基準」規定，「違反本法第45條
      規定，媒介外國人非法為他人工作，第1 次違反者：停業
      3 個月。」係被告機關為行使法律所授與裁量權，在遵循
      法律授權目的及範圍之內，為實踐具體個案正義，所發布
      之裁量基準，揆諸上揭說明，尚非法所不許，被告機關辦
      理具體個案時，自得援用之。茲據臺中縣警察局大甲分局
      99年1 月21日調查筆錄所示，ROMELAH 於調查筆錄供稱，
      其係由原告介紹去涂正郎處工作，其當時拿偽造之證件正
      本給楊深寓看等語（原處分卷第77-80 頁調查筆錄）；涂
      正郎於調查筆錄供稱，其係透過原告翻譯楊深寓仲介僱用
      ROMELAH 在其住宅從事幫傭工作等語（原處分卷第81-83
      頁）；楊深寓於調查筆錄供稱，涂正郎原委由原告代為辦
      理聘僱之外籍勞工於99年1 月10日離職，為避免造成幫傭
      工作之空窗期，原告便介紹該名外籍新娘至涂正郎家中幫
      傭等語（原處分卷第88-90 頁）。足證原告確有媒介許可
      失效之印尼籍外國人ROMELAH ，非法為雇主涂正郎工作之
      情事，違反本法第45條規定至明。被告依本法第69條第1
      款及上揭裁量基準規定，以99年5 月27日勞職管字第0990
      505545A 號函停止原告公司自99年7 月16日起至99年10月
      15日止，從事就業服務業務全部營業3 個月，於法並無不
      合。
（三）92年5月13日修正公布本法第48條第1項規定略以「雇主聘
      僱外國人工作，應檢具有關文件，向中央主管機關申請許
      可。但各級政府及其所屬學術研究機構聘請擔任顧問、研
      究工作者或與在中華民國境內設有戶籍之國民結婚，且獲
      准居留者，不須申請許可。」，其立法理由略以「茲因外
      國人與中華民國境內設有戶籍之國民結婚，且獲准居留者
      ，依原條文第51條第1項第1款可逕向中央主管機關申請許
      可證明。惟此等申請之程序在法律上乃徒具形式並無實質
      意義。故特修正第48條第1 項後段，法律明文規定符合『
      與中華民國境內設有戶籍之國民結婚，且獲准居留者』條
      件之人，不待申請許可，法律即應賦予平等工作之權利。
      」（參原處分卷第111 頁立法院公報第92卷第23期院會紀
      錄）。另被告機關93年8 月11日勞職外字第0930031960號
      函釋（原處分卷第103 頁）略以，因外國人受聘僱從事工
      作，依法應由雇主申請許可始得為之，雇主當應盡注意其
      是否應申請許可始得工作，如係外籍配偶應徵工作，雖依
      前開說明無須申請許可即可在華工作，惟仍應具備「與我
      國設有戶籍之國民結婚」及「取得合法居留」之要件，故
      若雇主對前來應徵之外國人除以比對過其所持居留證上之
      照片及所載資料外，再由其出示或繳交之證件資料（例如
      ：依親之戶籍資料等）核對後，仍確信該外國人係獲准居
      留之外籍配偶進而聘僱者，似已盡其注意義務，得免其疏
      失之責。
（四）參以原告為專業提供人力仲介服務之私立就業服務機構，
      應熟知申請聘僱外國人之程序、外國人在臺合法工作之資
      格條件及本法之禁止規定，為符合本法相關行為規範，對
      於所屬從業人員自應負有選任及監督管理責任，並應施以
      專業教育訓練，使其具有合法從事就業服務業務之專業智
      能；若未善盡雇主之管理監督及教育訓練責任，致從業人
      員執行職務時有違法行為發生，依上揭行政罰法第7條第2
      項規定，其從業人員之故意、過失，即推定為法人之故意
      、過失。楊深寓係原告之從業人員，此為原告所不爭，並
      據楊深寓於99年1 月21日調查筆錄陳明屬實（原處分卷第
      89頁），因訴外人涂正郎原委由原告代為辦理聘僱之外籍
      勞工於99年1 月10日離職，為避免造成幫傭工作之空窗期
      ，便由原告（由楊深寓辦理）介紹該名外籍新娘至涂正郎
      家中幫傭，而致違反前揭就業服務法第45條之規定。原告
      未善盡雇主之管理監督及教育訓練責任，致從業人員執行
      職務時有違法行為發生，依上揭行政罰法第7 條第2 項規
      定，其從業人員之故意、過失，即推定為原告之故意、過
      失。原告雖主張楊深寓於仲介時已查驗該印尼籍外國人
      ROMELAH 之工作許可證及居留證云云；惟依楊深寓提示該
      印尼籍外國人ROMELAH 之依親居留證及外國人工作許可證
      影本，其上記載發證日期均為98年5 月5 日（原處分卷第
      92頁），而依本法第48條第1 項第2 款規定，外國人與在
      中華民國境內設有戶籍之國民結婚，且獲准居留者，不須
      申請許可即可受僱從事工作，楊深寓對自稱為外籍配偶之
      印尼籍外國人ROMELAH 同時持有依親居留證及工作許可證
      ，且各該證件應由不同機關先後核發，發證日期卻為相同
      等情，應生合理懷疑，卻未進一步查對該外國人之依親戶
      籍資料等證明文件，亦未向核發機關查證文件之真偽，率
      爾媒介為涂正郎非法工作，難謂無違法之故意或過失。另
      原告之代表人郭明全於臺中縣警察局大甲分局99年1 月21
      日調查筆錄供稱，其悉透由翻譯楊深寓與印尼籍外國人
      ROMELAH 接觸，由楊深寓檢查其身分證明文件，楊深寓有
      無進行查證，因其本人未在場，且未看過該證件正本，並
      不清楚等語（原處分卷第84-86 頁），益見原告未善盡雇
      主之責任，敦促楊深寓依規定執行業務，致有上揭違法情
      形發生，原告自應承擔違法責任。被告機關為達行政管理
      目的，依本法第69條第1 款及上述裁量基準規定，處原告
      停止從事就業服務業務3 個月，洵無違誤。
五、綜上所述，原告起訴論旨，容非可採。被告機關以原告違法
    仲介外國人為他人工作，違反就業服務法第45條規定，爰依
    同法第69條第1 款及上述裁量基準規定，處原告停止從事就
    業服務業務3 個月，認事用法，並無違誤，訴願決定予以維
    持，亦無不合；原告訴請撤銷，為無理由，應予駁回。
六、本件事證已臻明確，原告聲請函查伊公司有無仲介外籍新娘
    工作，核無必要。兩造其餘主張及證據，核與本判決所得心
    證及結果不生影響，毋庸逐一論述，附此敘明。
七、據上論結，本件原告之訴為無理由，爰依行政訴訟法第98條
    第1項前段，判決如主文。
中　　華　　民　　國　 100  　年　　 1　　月　　 6　　日
                       臺北高等行政法院第六庭
                               審判長法  官　   闕銘富
                                   　法  官     林育如
                                     法  官　   許瑞助
上為正本係照原本作成。
如不服本判決，應於送達後20日內，向本院提出上訴狀並表明上
訴理由，如於本判決宣示後送達前提起上訴者，應於判決送達後
20日內補提上訴理由書（須按他造人數附繕本）。
中　　華　　民　　國　 100  　年　　 1　　月　　 6　　日
                                     書記官     吳芳靜